臺灣板橋地方法院民事裁定　　　　　　　　96年度破字第97號
聲　請　人　甲○○
上列當事人聲請宣告破產事件，本院裁定如下：
    主  文
聲請駁回。
程序費用由聲請人負擔。
    理  由
一、本聲請意旨略以：
  (一)緣聲請人長期失業，只得靠零星臨時工作維生，收入微薄，
    妻子因不堪忍受經濟狀況惡劣，於一年半前離婚求去，致聲
    請人必須獨力照顧高齡74歲老母及11歲正值成長階段的兒子
    ，生活更加辛苦。在失業期間，為支付家庭生活開銷，不得
    不四處借貸，積欠銀行、地下錢莊不少債務，且因高額利息
    一滾再滾，經濟更陷困境。
  (二)約一年多前，雖終覓得一尚稱穩定的工作，但每月工作薪資
    已無法負擔先前所欠的債務，迄至96年10月為止，聲請人共
    積欠銀行如附件一所示債務共計約新台幣（下同）156 萬元
    。聲請人每月工作收入扣除固定生活開銷後，早已透支，根
    本無力清償債務，致對各債權銀行陷於支付不能狀態，是不
    得不依法清理債務而檢具債權人清冊，向法院聲請宣告破產
    。
  (三)按債務人不能清償債務者，依本法所規定和解或破產程序，
    清理其債務；破產，對債務人不能清償債務者宣告之；破產
    ，除另有規定外，得因債權人或債務人之聲請宣告之，破產
    法第1 條、第57條、第58條定有明文。聲請人負債如債權人
    清冊所示，迄今共計156 萬元，且債權人非僅一人，故特向
    　鈞院具狀，請求准予宣告破產。
二、按所謂破產者，乃債務人在其經濟發生困難，而無法以其清
    償能力對全部債權人清償時，為期全部債權人能公平地滿足
    其債權，由法院參與其事，強制將債務人之全部財產依一定
    程式為變價及公平分配之一般執行程式。換言之，破產制度
    之目的即在使全體債權人獲得平等滿足，則決定聲請人是否
    有宣告破產實益之關鍵即在於本件全體債權人之債權是否得
    藉聲請人宣告破產而獲得公平的滿足？次按；財團債務及財
    團費用，應先於破產債權，隨時由破產財團清償之；又破產
    宣告後，如破產財團之財產不敷清償財團費用及財團債務時
    ，法院因破產管理人之聲請，應以裁定宣告破產終止，破產
    法第97條及第148 條分別定有明文。而依上開法條意旨以觀
    ，倘債務人確係亳無財產可構成破產財團，或破產財團雖勉
    強可組成，然其破產財團之財產尚不敷清償破產財團之費用
    及財團之債務，縱使予以裁定宣告債務人破產，因其他破產
    債權人已無法藉由破產程予而受到任何清償之機會，而無從
    依破產程式清理其債務時，即無進行破產程式之必要，得以
    無宣告破產之實益為由，裁定駁回債務人破產之聲請（最高
    法院86年度台抗字第479 號裁定參照）。
三、聲請人雖主張：聲請人積欠銀行如附件一所示之債務共計15
    6 萬元，且債權人非僅一人，自得依破產法之規定聲請宣告
    破產云云。惟查聲請人自承其每月工作收入扣除固定生活開
    銷後，早已透支，根本無能力清償債務等情，且未釋明有何
    財產可構成破產財團，及破產財團於支付財團費用及財團債
    務後，尚有餘額可用以清償破產債務，則縱予裁定宣告聲請
    人破產，其他破產債權人亦無法藉由破產程序而受償，則宣
    告破產並無實益，參酌前開最高法院裁判要旨，自應以本件
    無宣告破產實益為由，裁定駁回聲請人破產之聲請。
四、依破產法第5 條，民事訴訟法第95條、第78條，裁定如主文
中　　華　　民　　國　　96　　年　　10　　月　　26　　日
                  民事第三庭    法　官　何君豪
以上正本係照原本作成
本件得抗告
中　　華　　民　　國　　96　　年　　10　　月　　26　　日
                                書記官　蕭興南
